【裁判字號】    99,審訴,3996
【裁判日期】    991208
【裁判案由】    毒品危害防制條例
【裁判全文】
臺灣高雄地方法院刑事判決            99年度審訴字第3996號
公  訴  人  臺灣高雄地方法院檢察署檢察官
被      告  蔡信宏
上列被告因違反毒品危害防制條例案件，經檢察官提起公訴（99
年度毒偵字第5986號），被告於本院準備程序進行中為有罪之陳
述，經本院合議庭裁定由受命法官獨任改依簡式審判程序審理，
並判決如下：
    主  文
蔡信宏施用第一級毒品，累犯，處有期徒刑拾月，扣案之綠色帆
布夾鏈袋壹只、包裝袋貳只、注射針筒參支及塑膠鏟子壹支，均
沒收；又施用第二級毒品，累犯，處有期徒刑陸月。應執行有期
徒刑壹年貳月，扣案之綠色帆布夾鏈袋壹只、包裝袋貳只、注射
針筒參支及塑膠鏟子壹支，均沒收。
    事  實
一、蔡信宏前因施用毒品案件，經臺灣高雄少年法院以民國88年
    度少調字第1111號裁定送觀察勒戒後，因無繼續施用毒品傾
    向，於88年12月1 日執行完畢釋放，並經臺灣高雄少年法院
    於88年11月29日以88年度少調字第1111號裁定不付審理確定
    。復於上開觀察勒戒執行完畢後5 年內之89年間，因施用毒
    品犯行，經上開法院裁定送觀察勒戒後，因無繼續施用毒品
    傾向，於89年10月13日執行完畢釋放。復於90年間，因再犯
    施用毒品案件，經上開法院裁定送觀察勒戒後，認有繼續施
    用毒品之傾向，再經上開法院裁定令入戒治處所施以強制戒
    治，嗣經上開法院裁定停止戒治付保護管束，於90年7 月24
    日停止戒治而出所，於91年3 月9 日視為執行完畢。復於95
    年間，因竊盜、搶奪案件，經本院以96年度訴字第919 號判
    決判處應執行有期徒刑2 年4 月確定。另因施用毒品案件，
    經本院以96年度訴字第949 號判決判處有期徒刑6 月確定。
    上開各罪嗣經本院以97年度聲減字第1719號裁定均減刑並定
    應執行有期徒刑1 年4 月確定。另因施用毒品、詐欺案件，
    經本院以97年度審訴字第199 號、97年度審簡字第6008號判
    決，分別判處有期徒刑6 月、2 月、3 月確定，嗣經本院以
    98年度審聲字第1624號裁定應執行有期徒刑8 月確定。上開
    各罪之刑接續執行，於98年10月23日縮短刑期假釋出監，於
    99年1 月3 日假釋期滿，假釋未經撤銷，視為執行完畢。猶
    不知戒絕毒癮，明知海洛因及甲基安非他命分別係毒品危害
    防制條例第2 條第2 項第1 款及第2 款所分別明定之第一級
    毒品及第二級毒品，不得持有、施用，復基於施用第一級毒
    品海洛因之犯意，於99年9 月16日凌晨1 時許，在其位於高
    雄縣鳳山市○○里○○街135 號住處內，以將海洛因摻水後
    ，置入針筒注射血管之方式，施用第一級毒品海洛因1 次。
    另基於施用第二級毒品甲基安非他命之犯意，於99年9 月15
    日某時，在前揭住處內，以將甲基安非他命置入玻璃球燒烤
    ，待產生煙霧後，吸食煙霧之方式，施用第二級毒品甲基安
    非他命1 次。嗣於99年9 月16日上午10時許，在高雄縣鳳山
    市○○街167 號，因其另涉他案為警執行拘提而查獲，並扣
    得蔡信宏所有供本案施用海洛因之綠色帆布夾鏈袋1 只、包
    裝袋2 只、注射針筒3 支及塑膠鏟子1 支，經得其同意採尿
    送驗，檢驗結果呈嗎啡及甲基安非他命陽性反應，而查悉上
    情。
二、案經高雄縣政府警察局鳳山分局報告臺灣高雄地方法院檢察
    署檢察官偵查起訴。
    理  由
一、本件被告蔡信宏所犯均係死刑、無期徒刑、最輕本刑為3 年
    以上有期徒刑以外之罪，其於準備程序中就被訴事實均為有
    罪之陳述，經本院告知簡式審判程序之旨，並聽取檢察官及
    被告之意見後，合議庭裁定由受命法官獨任進行簡式審判程
    序，合先敘明。
二、上開事實，業據被告於警詢、偵訊及本院審理時坦承不諱（
    見警卷第3 頁、偵卷第5 頁、本院卷第24頁反面）。且經警
    採集其尿液送台灣檢驗科技股份有限公司檢驗結果，被告尿
    液分呈嗎啡及甲基安非他命陽性反應，有高雄縣政府警察局
    採集尿液檢體監管記錄表、高雄縣政府警察局鳳山分局偵辦
    毒品案件嫌疑人尿液採集編號對照表、台灣檢驗科技股份有
    限公司濫用藥物尿液檢驗報告可稽（見警卷第19至20頁、偵
    卷第3 頁）。爰審酌：（一）氣相層析質譜儀（GC／MS）乃
    目前就藥物篩檢結果必須進一步確認時最常採用之確認方法
    ，因此在良好的操作條件之下，以氣相層析質譜儀作藥物及
    其代謝物之定性及定量分析，幾乎不會有偽陽性反應產生，
    業經行政院國軍退除役官兵輔導委員會台北榮民總醫院於83
    年4 月7 日以（83）北總內字第03059 號函示明確。（二）
    海洛因係嗎啡經化學合成之半人工合成品，毒性倍於嗎啡，
    其經吸食或施打入人體，經新陳代謝作用又分解成嗎啡，故
    海洛因在進入人體後，均以嗎啡型態排於尿液中，故於吸食
    或施打海洛因者尿液中，可檢出嗎啡陽性反應，業經憲兵司
    令部80年5 月7 日以（80）鑑驗字第1746號函示明確。（三
    ）而甲基安非他命經口服投與後約百分之70於24小時內自尿
    中排出，約百分之90於96小時內自尿中排出，且甲基安非他
    命成分之檢出與其投與方式、投與量、個人體質、採尿時間
    與檢測儀器之精密度等諸多方式有關，因此僅憑尿液中呈甲
    基安非他命陽性反應，並無法確實推算吸食時間距採集時間
    之長短，惟依上述資料推斷，最長不會超過4 日即96小時，
    亦經行政院衛生署藥物食品檢驗局81年2 月8 日81藥檢一字
    第001156號函示明確。從而，被告尿液經以氣相層析質譜儀
    鑑驗後，結果分呈嗎啡及甲基安非他命陽性反應，已如前述
    ，是依前開函示意旨，被告自白核與事實相符。
三、按毒品危害防制條例於92年7 月9 日修正公布，自93年1 月
    9 日施行，其中第20條、第23條將施用毒品之刑事處遇程序
    ，區分為「初犯」及「5 年內再犯」、「5 年後再犯」。依
    其立法理由之說明：「初犯」，經觀察、勒戒或強制戒治後
    ，應為不起訴處分或不付審理之裁定；經觀察、勒戒或強制
    戒治執行完畢釋放後，「5 年內再犯」者，因其再犯率甚高
    ，原實施之觀察、勒戒及強制戒治既已無法收其實效，爰依
    法追訴或裁定交付審理。至於經觀察、勒戒或強制戒治執行
    完畢釋放後，「5 年後再犯」者，前所實施之觀察、勒戒或
    強制戒治已足以遮斷其施用毒品之毒癮，為期自新及協助其
    斷除毒癮，仍適用「初犯」規定，先經觀察、勒戒或強制戒
    治之程序。從而依修正後之規定，僅限於「初犯」及「5 年
    後再犯」二種情形，始應先經觀察、勒戒或強制戒治程序。
    倘被告於5 年內已再犯，經依法追訴處罰，縱其第3 次（或
    第3 次以上）再度施用毒品之時間，在初犯經觀察、勒戒或
    強制戒治執行完畢釋放5 年以後，已不合於「5 年後再犯」
    之規定，且因已於「5 年內再犯」，顯見其再犯率甚高，原
    實施觀察、勒戒或強制戒治，已無法收其實效，即應依該條
    例第10條處罰（最高法院95年5 月9 日95年度第7 次刑事庭
    會議決議參照）。查被告前因施用毒品案件，經臺灣高雄少
    年法院以88年度少調字第1111號裁定送觀察勒戒後，因無繼
    續施用毒品傾向，於88年12月1 日執行完畢釋放，並經臺灣
    高雄少年法院於88年11月29日以88年度少調字第1111號裁定
    不付審理確定。復於上開觀察勒戒執行完畢後5 年內之89年
    間，因施用毒品犯行，經上開法院裁定送觀察勒戒後，因無
    繼續施用毒品傾向，於89年10月13日執行完畢釋放。復於90
    年間，因再犯施用毒品案件，經上開法院裁定送觀察勒戒後
    ，認有繼續施用毒品之傾向，再經上開法院裁定令入戒治處
    所施以強制戒治，嗣經上開法院裁定停止戒治付保護管束，
    於90年7 月24日停止戒治而出所，於91年3 月9 日視為執行
    完畢。復於95年間，因施用毒品案件，經本院以96年度訴字
    第949 號判決判處有期徒刑6 月確定之事實，有臺灣高等法
    院被告前案紀錄表在卷可憑。是被告雖係於上開強制戒治執
    行完畢釋放5 年後再犯本案2 罪，然其前次所犯本院96年度
    訴字第949 號施用毒品案件，係在上開強制戒治執行完畢後
    5 年內所為，而屬「5 年內再犯」之情形，依最高法院上開
    決議之意旨，被告本件施用海洛因及甲基安非他命之犯行，
    均應依法論科。從而，本案事證明確，被告犯行，堪予認定
    。
四、核被告所為，係犯毒品危害防制條例第10條第1 項之施用第
    一級毒品及同條例第10條第2 項之施用第二級毒品罪。被告
    持有第一級、第二級毒品之行為，均已為其後施用之高度行
    為所吸收，均不另論罪。被告所犯上開施用第一級毒品罪及
    施用第二級毒品罪，犯意各別、行為互殊，應分論併罰。又
    被告曾因如事實欄所示犯行，經法院判決如事實欄所示罪刑
    確定，於99年1 月3 日假釋期滿未經撤銷視為執行完畢之事
    實，此有前開前案紀錄表可佐，是其5 年以內故意再犯本件
    有期徒刑以上之2 罪，均為累犯，各應依刑法第47條第1 項
    規定，均加重其刑。本院審酌被告前經觀察勒戒、強制戒治
    及有期徒刑執行完畢，猶不思戒除毒癮，顯見其並無堅定戒
    癮之意志，惟念其行為尚未危害他人及其犯後能坦承犯行，
    態度尚可等一切情狀，分別量處如主文所示之刑，並依刑法
    第51條第5 款之規定，定其應執行刑，以資警惕。扣案之綠
    色帆布夾鏈袋1 只、包裝袋2 只、注射針筒3 支及塑膠鏟子
    1 支，均係被告所有，供施用海洛因之物，業據被告供明在
    卷，爰均依刑法第38條第1 項第2 款之規定，宣告沒收。
據上論斷，應依刑事訴訟法第273 條之1 第1 項、第299 條第1
項前段，毒品危害防制條例第10條第1 項、第2 項，刑法第11條
前段、第47條第1 項、第51條第5 款、第38條第1 項第2 款，判
決如主文。
本案經檢察官王兆琳到庭執行職務。
中    華    民    國    99    年    12    月     8    日
                    刑事第十庭  法  官  方錦源
以上正本證明與原本無異。
如不服本判決應於收受本判決後10日內向本院提出上訴書狀，並
應敘述具體理由，如未敘述上訴理由者，應於上訴期間屆滿後20
日內補提理由書狀於本院（均須按他造當事人之人數附繕本）「
切勿逕送上級法院」。
中    華    民    國    99    年    12    月     8    日
                                書記官  黃勤涵
附錄條文：
毒品危害防制條例第10條第1 項、第2 項：
施用第一級毒品者，處6 月以上5 年以下有期徒刑。
施用第二級毒品者，處3 年以下有期徒刑。

司法院資訊處製作；財團法人民間司法改革基金會備份。
